臺灣桃園地方法院民事判決　　　　　　　　98年度醫字第15號
原　　　告　江淑玲
訴訟代理人　郭士功律師
　　　　　　周志安律師
複　代理人　林雅玲
被　　　告　桃新醫院即許益成
被　　　告　吳澤鎏
共　　　同
訴訟代理人　謝聰文律師
上當事人間請求損害賠償事件，本院於民國100 年8 月11日言詞
辯論終結，判決如下：
    主  文
原告之訴及其假執行之聲請均駁回。
訴訟費用由原告負擔。
    事  實  及  理  由
壹、程序方面
    按不變更訴訟標的，而補充或更正事實上或法律上之陳述者
    ，非為訴之變更或追加。民事訴訟法第256 條亦定有明文。
    查本件原告起訴時係以財團法人桃新醫院及吳澤鎏為被告，
    嗣因桃新醫院並未設立財團法人，此為被告所不爭執，則原
    告於民國99年3 月10日民事準備書（一）狀將被告「財團法
    人桃新醫院」變更為被告「桃新醫院即許益成」，係更正事
    實上之陳述，非為訴之變更或追加，合先敘明。
貳、實體方面
一、原告起訴主張：
  (一)原告於96年11月14日因痔瘡疾病前往桃新醫院就診，經被告
    吳澤鎏醫師診療後告知原告罹患內外痔瘡併脫肛，並建議原
    告接受最新之痔瘡環狀切除手術，原告遂於96年11月28日住
    院，並於翌日即96年11月29日接受手術，手術完畢後住院至
    96年12月1 日出院。嗣原告於96年12日7 日因發生新出血狀
    況（鮮紅血塊）回診，被告僅告知為正常現象，只做例行換
    紗布處置，並未詳細檢查，詎料翌日（即96年12日8 日）傍
    晚約6 點左右原告出現右下腹部劇烈疼痛之情形前往桃新醫
    院急診，急診醫師初步判斷為宿便引起須進行灌腸，經灌腸
    後疼痛更為劇烈，被告吳澤鎏醫師乃指示急診室醫師試以二
    粒軟便塞劑給予治療，惟疼痛仍未舒緩，原告遂於96年12月
    8 日午夜轉診由救護車送往林口長庚醫院。經林口長庚醫院
    急診室以斷層掃描後，始發現原告為直腸穿孔現象而併發腹
    膜炎後，隨即由蔣昇甫醫師於96年12月9 日凌晨緊急進行剖
    腹手術，始發現原告於痔瘡手術環切處發生直腸穿孔現象併
    發腹膜炎，修補直腸穿孔及大腸造口（即人工肛門），手術
    後住院至96年12月18日出院。出院後原告除必須持續門診追
    蹤治療外，於97年1 月27日因腹痛急診，經發現距離肛門口
    6 公分痔瘡環切處發生直腸狹窄情形，復於至97年3 月17
    日及97年4 月2 日進行直腸擴張手術，又於97年5 月5 日住
    院，同年月7 日進行手術以關閉大腸造口，97年5 月14日出
    院。
  (二)系爭「痔瘡環狀切除手術」於醫界均發佈甚多文章及進行甚
    多討論，具有高度爭議性及衍生嚴重併發症之風險，甚且醫
    學協會亦曾討論禁絕此一手術，台中榮民總醫院大腸直腸外
    科醫師蔣鋒帆並指出「外痔」絕對不適合該環狀切除手術，
    是被告為原告施行該手術，顯有過失。且被告吳澤鎏確未翔
    實告知原告手術可能之風險或併發症。被告吳澤鎏醫師於向
    原告說明「痔瘡環狀切除手術」時，僅強調該新型之痔瘡環
    狀切除手術具有不痛、恢復快、副作用少、出血少等好處，
    鼓吹原告採用此種最新外科手術療法，且於手術同意書醫師
    聲明部分，亦僅記載「5~10% 兩年內需再手術」及「術後需
    1 天3~4 次泡浴」，並未對原告說明手術之風險或可能之併
    發症。本件被告經原告提起訴訟，桃新醫院方始正視此問題
    ，並將嚴重之併發症風險加註於「痔瘡環狀切除手術自費使
    用說明」後說明，此與原告就診時，被告持桃新醫院印製系
    爭手術之推廣DM，DM內容均為正面宣導宣揚系爭手術之優點
    ，諸如「最新外科手術治療法」、「不使用手術刀，以此劃
    時代之器具進行手術。」、「疼痛減少，亦能縮短手術時間
    」、「可提早出院、提早恢復上班」、「手術後疼痛少，不
    留傷痕」、「排便亦無障礙」，而未有任何具體說明系爭手
    術可能發生嚴重之併發症風險，兩者比較以觀，足證明被告
    施行系爭手術時，並未告知將發生直腸穿孔後引發之腹膜炎
    等併發症之風險，況果若被告業已於手術前告知原告直腸穿
    孔為該手術之併發症，何以原告於手術後因嚴重腹痛前往就
    醫時，被告全然未檢查是否發生直腸穿孔之併發症，足見被
    告未能明確了解該手術之併發症為何？更遑論曾詳盡告知原
    告該手術有何併發症，被告之行為顯違反醫師法第12條之1
    、醫療法第63條第1 項前段之規定。
  (三)被告吳澤鎏於實施環狀切除手術時，亦有過失。實施痔瘡環
    切手術於直腸壁釘釘子時，應距離肛門口1.5 公分以內，始
    可避免因縫合處導致腹膜炎，此為大腸直腸科醫師普遍認為
    合理且能注意之醫療判斷與手術應注意之事項，被告吳澤鎏
    為原告實施痔瘡併脫肛手術時，應注意前述於直腸壁釘釘子
    時之位置、深度問題，且實施手術時又無不能注意之情事，
    竟過失於距離肛門口深達6 公分之位置釘釘子及位置過深，
    導致直腸穿孔併發腹膜炎，原告之身體健康危害，與被告之
    過失行為顯有因果關係。另被告於原告急診就醫過程中亦有
    過失，依行政院衛生署醫事審議委員會鑑定書第3 頁（五）
    所載：「病人（即原告）於96年12月7 日，因肛門流血再度
    返回診療，吳醫師僅給予消炎藥及止痛藥，並未實施肛門指
    診或肛門鏡檢查，疑有未善盡檢查之義務」，足證明被告於
    原告急診就醫過程中確有過失。又若直腸穿孔為該手術之併
    發症，則更不應實施灌腸，蓋灌腸排便將造成糞便夾帶大量
    細菌通過直腸，嚴重提高直腸穿孔處傷口遭細菌感染之機會
    進而引發腹膜炎，更足證明被告有過失。
  (四)原告爰依民法第184 條第1 項前段、第188 條第1 項前段、
    第193 條第1 項、第195 條第1 項等規定，請求被告連帶賠
    償1.救護車費用新台幣（下同）1,700 元；2.醫療費用83,3
    14元；3.看護費用33,600元；4.支出醫療用品7,886 元；5.
    薪資獎金損失211,529 元；6.慰撫金80萬元。並聲明：1.被
    告應連帶給付原告1,138,029 元，及自起訴狀繕本送達翌日
    起至清償日止，按年利率百分之五計算之利息。2.原告願以
    現金或台灣銀行無記名可轉讓定存單供擔保，請准宣告假執
    行。
二、被告則以：
  (一)被告吳澤鎏已翔實告知原告本件手術可能之風險或併發症，
    且原告於96年11月28日即已攜回手術同意書，於翌日再行簽
    署，即原告當有周詳思慮後，始同意進行本件手術。縱醫師
    進行手術或有告知義務之違反，要與手術結果之「成敗」並
    無相當因果關係。而直腸外科手術之環狀切除手術（使用「
    肛門環狀切割縫合器」），尚無不適之爭議可言。又本件所
    涉之痔瘡環狀切除術係義大利醫師Dr. Longo 於西元1993年
    所發明，根據國外文獻記載是項手術縫合位置（荷包縫線）
    均在肛門齒狀線上方4~6 公分處為適當，則黃維林醫師所稱
    「肛門出口約1.5 公分的齒狀線深處」究係何指？僅指齒狀
    線距離肛門口約1.5 公分？原告就此似有未明而誤予引用之
    嫌。且接受痔瘡環狀切除手術倘係失敗或如發生直腸穿孔者
    ，於術後1 、2 日內即會顯見，要無於9 日後始有手術不當
    之原因所致。
  (二)行政院衛生署醫事審議委員會98年04月16日（編號：000000
    0 號）鑑定書鑑定意見（五）固載有「病人於96年12月07日
    因肛門流血再度返回門診，吳醫師僅給予消炎藥及止痛藥，
    並未施行肛門指診或肛門鏡檢查，疑有未善盡檢查之義務」
    等語，然原告於96年12月7 日就診時之指訴，僅係肛門流血
    然毫無腹痛情形。而患者於本件術後有肛門流血之情形，或
    因排便過度用力所致，被告吳澤鎏認係常見情況，而給予消
    炎及止痛藥劑，與醫療常規並無不符。又醫審會所稱肛門指
    診或肛門鏡檢查均屬侵入性之治療方式，臨診醫師認為僅有
    肛門流血之情形，而施以擦藥治療，並無不適當之可言。另
    原告於96年12月8 日傍晚約6 點左右出現右下腹部劇烈疼痛
    之情形至桃新醫院急診，當日被告已安排「抽血檢查」、「
    小便檢查」、「懷孕檢查」、「腹部X 光檢查」、「站立式
    胸部X 光檢查」等多項檢查，作用為依序排除下腹痛之可能
    病因，且因原告已經施行上開檢查，轉診後之林口長庚醫院
    急診室才得逕以斷層掃描，接續「確診」原告有直腸穿孔現
    象，非可謂桃新醫院當時急診即應逕施予斷層掃描，則原告
    倒果為因而主張被告吳澤鎏「全然未檢查是否發生直腸穿孔
    之併發症」云云，顯係誤會。再者，由急診病歷與轉診單觀
    之，原告96年12月8 日急診時其負責醫師乃係鄧世達，被告
    吳澤鎏為原告門診時之主治醫師，固不否認於原告到院急診
    後約30、40分鐘同至急診室提供鄧世達醫師相關診療意見，
    然此際仍非屬會診，有關急診作為概應由急診醫師全權負責
    ，不能率謂被告吳澤鎏應負有關任何過失責任。
  (三)對於原告請求損害賠償數額之答辯：
  1.救護車費用1,700 元：原告於96年12月8 日晚間11時因腹痛
    急診，該日腹痛距96年12月1 日接受本件手術出院後已歷8
    日，亦與96年12月5 日回診，96年12月7 日再次回診，均屬
    無關聯，則此急診救護車費用當不能請求。
  2.醫療費用：桃新醫院之收據自96年11月28日至97年01月17日
    ，無法證明與本件有關聯。而長庚醫院有關直腸肛門科以外
    之支出及和平醫院部分均與本件無關。
  3.看護費用：本件尚無患者不能自理生活需人看護之情形。
  4.慰撫金：被告吳澤鎏為原告施行本件痔瘡環切手術，於該手
    術醫療過程中，尚未發現有疏失或注意義務違反之情形，已
    經醫審會編號：0000000 鑑定書鑑定意見十（六）載述綦翔
    。本件手術於實務上尚未有術後逾8 日始生併發症之案例，
    患者違反注意義務更有可能，則是請求被告給付慰撫金800,
    000 元顯然過當。
  (四)聲明：1.原告之訴及其假執行之聲請均駁回。2.如受不利判
    決，請准被告供擔保免為假執行。
三、兩造不爭執事項：
    被告吳澤鎏係被告桃新醫院即許益成所聘任之一般外科主治
    醫師。原告於96年11月14日因痔瘡疾病前往桃新醫院就診，
    經被告吳澤鎏診療後認係罹患內外痔瘡併脫肛，建議進行痔
    瘡併脫肛手術，經原告同意後，遂於96年11月28日住院，翌
    日進行「環狀切除手術」，手術完成後尚無異狀，原告乃於
    96年12月1 日出院。嗣原告於96年12月8 日傍晚18時左右因
    腹部劇烈疼痛，前往被告桃新醫院急診，然情況未有改善，
    遂轉診至財團法人長庚紀念醫院林口分院，經該院醫師認定
    原告為直腸穿孔而併發腹膜炎，而於96年12月9 日另進行手
    術以修補直腸穿孔及大腸造口。
四、茲就兩造爭執之事項，分別判斷如下：
  (一)被告吳澤鎏於施作痔瘡環狀切除手術（下稱系爭手術）前有
    無善盡告知、說明義務？
  1.按「醫療機構實施手術，應向病人或其法定代理人、配偶、
    親屬或關係人說明手術原因、手術成功率或可能發生之併發
    症及危險，並經其同意，簽具手術同意書及麻醉同意書，始
    得為之。但情況緊急者，不在此限（醫療法第63條第1 項參
    照），其立法本旨係以醫療乃為高度專業及危險之行為，直
    接涉及病人之身體健康或生命，病人本人或其家屬通常須賴
    醫師之說明，方得明瞭醫療行為之必要、風險及效果，因此
    醫師在一般情形下為醫療行為時，應詳細對病人本人或其親
    屬盡相當之說明義務，經病人或其家屬同意後為之，以保障
    病人身體自主權；上開醫師應盡之說明義務，除過於專業或
    細部療法外，至少應包含：診斷之病名、病況、預後及不
    接受治療之後果。建議治療方案及其他可能之替代治療方
    案暨其利弊。治療風險、常發生之併發症及副作用暨雖不
    常發生，但可能發生嚴重後果之風險。治療之成功率（死
    亡率）。醫院之設備及醫師之專業能力等事項（最高法院
    95年度台上字第3476號判決參照）。查，原告為清傳高級商
    業職業學校畢業，並於聯邦銀行擔任高級辦事員多年（見本
    院卷原證19、20號），足見原告非不識字或了解書面文義之
    人。
  2.依原告於96年11月28日所書立之手術同意書記載：「二、醫
    師之聲明：我已經盡量以病人所能瞭解之方式，解釋這項
    手術之相關資訊，特別是下列事項：需實施手術之原因、
    手術步驟與範圍、手術之風險及成功率、輸血之可能性手
    術併發症及處理方式不實施手術可能之後果及其他替代之
    治療方式預期手術後，可能出現之暫時或永久症狀。□如
    另有手術相關說明資料，我並已交付病人。我已經給予病
    人充足時間，詢問下列有關手術的問題，並給予答覆：(1)5
    ～10％兩年內，需再手術。(2)手術後需1 天3-4 次泡浴。三
    、病人的聲明：醫師已向我解釋，且我已經瞭解這個手術
    的必要性、步驟、風險、成功率之相關資訊。醫師已向我
    解釋，並且我已經瞭解選擇其他治療方式之風險。醫師已
    向我解釋，並且我已經瞭解手術可能癒後情況和不進行手術
    的風險。我瞭解這個手術必要時可能輸血：我□同意□不
    同意輸血（不需）。針對我的情況、手術的進行、治療方
    式等，我能夠向醫師提出疑慮，並已獲得說明。我瞭解在
    手術過程中，如果因治療之必要而切除器官或組織，醫院可
    能會將他們保留一段時間進行檢查報告，並且在之後會謹慎
    依法處理。我了解這個手術可能是目前最適當的選擇，但
    是這個手術無法保證一定能改善病情。基於上述聲明，我同
    意進行此手術。」等語。
  3.原告對該等文書上簽名之真正均不爭執，自堪認上開手術同
    意書為真正。
  4.綜上，原告簽具之手術同意書上既載明「醫師已向我解釋」
    、「我已經瞭解」施行這個手術的必要性、步驟、風險、成
    功率之相關資訊，則被告抗辯吳澤鎏業已告知原告手術之成
    功率、失敗率及可能發生之併發症、危險等情，為可採信。
  (二)被告對於原告之醫療行為有無過失？
  1.本件前經桃園地方法院檢察署囑託行政院衛生署醫事審議委
    員會（下稱醫事審議委員會）就下列事項進行鑑定：「(一)告
    訴人江淑玲（本件原告）於術前有無罹患任何疾病？是否適
    宜接受該手術？(二)被告吳澤鎏於術前有無評估實施該手術之
    必要性？有無採行任何預防手術併發症發生之相關措施？…
    (四)告訴人是否於接受該手術後，產生直腸穿孔併發腹膜炎之
    症狀？該症狀與被告實施該手術間，有無因果關係？(五)被告
    於術後是否未善盡檢查義務，以即時察覺告訴人罹患直腸穿
    孔併發腹膜炎？(六)被告於該手術醫療過程中，有無其他疏失
    或注意義務違反之情形？」，經鑑定結果認：「(一)病人曾有
    左膝髕骨軟化接受過手術、心臟二尖瓣脫垂及痔瘡病史，經
    由醫師吳澤鎏診視，建議施行痔瘡環狀切除手術。手術前胸
    部X 光、心電圖及血液生化檢查，並無影響手術之異常發現
    ，故病人無不適宜接受該手術之狀況。(二)吳醫師對病人之診
    斷為內外痔瘡脫垂，依病歷記載，經吳醫師詳細評估才建議
    施行痔瘡環狀切除手術。另依手術記錄記載，該手術亦有注
    意及預防手術併發症發生相關措施之記錄。…(四)依據文獻記
    載，病人直腸穿孔併發腹膜炎症狀，是該手術之併發症，兩
    者是有因果關係。(五)病人於96年12月7 日因肛門流血再度返
    回門診，吳醫師僅給予消炎藥及止痛藥，並未施行肛門指診
    或肛門鏡檢查，疑有未善盡檢查之義務。(六)吳醫師於該手術
    醫療過程中，尚未發現有疏失或注意義務違反之情形。」，
    此有行政院衛生署98年5 月13日衛署醫字第0980260508號書
    函檢附鑑定書在卷可稽。嗣本院囑託醫事審議委員會再就下
    列事項進行鑑定：「(一)手術環切釘合位置位於肛門口5 公分
    ，是否符合醫療常規？(二)釘合位置5 公分與穿越腹膜層、痔
    瘡環切手術之釘子脫落及腸穿孔有無因果關係？(三)96年12月
    8 日為灌腸及塞軟便劑之行為是否符合醫療常規？」，經鑑
    定結果認：「(一)痔瘡環狀切除手術，其手術環切釘合位置位
    於肛門口5 公分，符合醫療常規。(二)痔瘡環狀切除手術之釘
    合位置5 公分，與穿越腹膜層、痔瘡環切手術之釘子脫落及
    腸穿孔有關。因執行痔瘡環狀切除手術時，只切除部分直腸
    黏膜層，若未注意釘合處已將腹膜層（即整層腸壁切除）包
    含在內，日後釘子脫落有可能造成腸穿孔。(三)96年12月8 日
    19時33分病人因腹痛，至桃新醫院急診室就診，身體檢查右
    下腹局部疼痛、有按壓痛、反彈痛及腹膜炎徵兆，醫師僅以
    便秘之診斷，給予軟塞便劑及灌腸，似有違醫療常規。」此
    亦有行政院衛生署100 年5 月9 日衛署醫字第1000201378號
    書函檢附鑑定書在卷可佐。
  2.關於被告吳澤鎏實施系爭手術部分：
    原告主張環狀切除手術為爭議性極高之手術，甚至大腸直腸
    外科醫學會於4 、5 年前曾討論是否應禁絕該手術，尤其患
    有「外痔」之病患絕不適合進行該項手術，是被告為原告進
    行該項手術，顯然具有過失等語。惟查，原告患有內外痔脫
    垂等情，業據被告記載於病歷資料內，而第一次醫事審議委
    員會鑑定意見亦認為原告並無不適宜接受系爭手術之狀況，
    顯見原告雖患有內外痔脫垂，然尚難僅以被告吳澤鎏決定為
    其進行系爭手術，遽謂被告吳澤鎏具有過失。況依第一次醫
    事審議委員會鑑定書之記載，直腸穿孔併發腹膜炎症狀，乃
    是系爭手術之併發症，而證人即原告於長庚紀念醫院之主治
    醫師蔣昇甫於偵查中到庭證稱：告訴人（即原告）之腹膜最
    低點比一般人低，所以手術後可能會出現直腸穿孔併發腹膜
    炎之症狀，然機率很低等語（見本院檢察署98年度偵續字第
    349 號不起訴處分書第2 頁），亦徵上開症狀確係手術後所
    可能產生之情況，是原告以其手術後產生直腸穿孔併發腹膜
    炎之症狀，即謂被告吳澤鎏手術不當云云，尚嫌速斷。另原
    告以被告吳澤鎏醫師實施環狀手術釘之位置距離肛門口6 公
    分（應係5 公分之誤載，蓋長庚紀念醫院97年5 月24日診斷
    證明書醫囑欄係記載「…診斷直腸穿孔腹膜炎；痔瘡環切處
    ，距肛門口5cm …」，見本院卷原證4 號），為導致原告腸
    穿孔及腹膜炎主因之一，主張被告吳澤鎏之醫療行為有過失
    云云，查第二次醫事審議委員會鑑定意見雖認為「痔瘡環狀
    切除手術之釘合位置5 公分，與穿越腹膜層、痔瘡環切手術
    之釘子脫落及腸穿孔有關」，惟系爭手術後迄完全復原期間
    ，應注意避免有性行為、騎機車、久蹲及防止便秘等，凡違
    反上開注意事項均可能導致腸穿孔併發症，此據被告提出桃
    新醫院、桃園榮民醫院等所提出之痔瘡手術術後護理照顧需
    知為佐，而本件原告係於系爭手術經過9 日後始產生腸穿孔
    併發腹膜炎，則原告產生腸穿孔之併發症是否可歸責於被告
    吳澤鎏之醫療行為，尚非無疑。再者，上開醫事審議委員會
    鑑定意見認為被告施作系爭手術將環切釘合位置位於肛門口
    5 公分，未違反醫療常規，並認定被告吳醫師於系爭手術醫
    療過程中，無疏失或注意義務違反之情形。是原告上開之主
    張，自不足取。
  3.關於96年12月7日門診治療及96年12月8日急診醫療部分：
    原告主張被告於96年12月7 日因發生出血狀況回診，被告僅
    作例行換紗布處置未做詳細檢查，足證被告於該次門診過程
    中有疏失等語。查原告於96年12月7 日回診時雖僅表示肛門
    流血，惟系爭手術後既有併發腸穿孔之風險，則被告即應採
    取必要檢查措施如肛門指診或肛門鏡檢查，以確診排除手術
    後併發腸穿孔之可能性。何況在未經確診之前，仍不能排除
    原告因系爭手術併發腸穿孔之可能，因此被告吳澤鎏不能僅
    因原告主訴肛門流血，即逕行斷定該肛門流血是傷口疼痛而
    造成微微出血。被告吳澤鎏仍應採取積極措施以進一步檢驗
    證實，始為善盡檢查義務。況醫事審議委員會鑑定意見亦認
    定「病人於96年12月7 日因肛門流血再度返回門診，吳醫師
    僅給予消炎藥及止痛藥，並未施行肛門指診或肛門鏡檢查，
    疑有未善盡檢查之義務」，堪認被告吳澤鎏未善盡檢查義務
    。另就急診醫師鄧世達96年12月8 日為原告灌腸及塞軟便劑
    之行為是否符合醫療常規部分，亦經醫事審議委員鑑定認為
    「96年12月8 日19時33分病人因腹痛，至桃新醫院急診室就
    診，身體檢查右下腹局部疼痛、有按壓痛、反彈痛及腹膜炎
    徵兆，醫師僅以便秘之診斷，給予軟塞便劑及灌腸，似有違
    醫療常規」等語，亦堪認急診醫師鄧世達之診療行為有違醫
    療常規。
  (三)被告吳澤鎏未盡檢查義務、急診醫師鄧世達醫療行為違反醫
    療常規，與原告術後發生腸穿孔併發腹膜炎之併發症間有無
    因果關係？
    按因故意或過失，不法侵害他人之權利者，負損害賠償責任
    。違反保護他人之法律，致生損害於他人者，負賠償責任。
    但能證明其行為無過失者，不在此限，民法第184 條第1項
    前段、第2 項固分別定有明文。然按損害賠償之債，以有損
    害之發生及有責任原因之事實，並二者之間有相當因果關係
    為其成立要件；所謂相當因果關係，係指依經驗法則，綜合
    行為當時所存在之一切事實，為客觀之事後審查，認為在一
    般情形上，有此環境，有此行為之同一條件，均發生同一之
    結果者，則該條件即為發生結果之相當條件，行為與結果即
    有相當之因果關係。反之，若在一般情形上，有此同一條件
    存在，而依客觀之審查，認為不必皆發生此結果者，則該條
    件與結果並不相當，不過為偶然之事實而已，其行為與結果
    間即無相當因果關係（最高法院30年上字第18號、48年台上
    481 號判例、98年台上字第1953號判決參照）。本件原告罹
    患直腸穿孔併發腹膜炎症狀，乃是系爭手術之併發症，業經
    醫事審議委員會鑑定意見認定屬實，則被告吳澤鎏於96年12
    月7 日之門診治療及急診醫師於96年12月8 日之診斷行為既
    非造成原告罹患直腸穿孔併發腹膜炎之原因，縱被告吳澤鎏
    及急診醫師於96年12月7 、8 日所為之醫療行為未善盡檢查
    義務或有違醫療常規，亦與原告術後發生腸穿孔併發腹膜炎
    間並無相當因果關係，原告自不得請求被告賠償。
  (四)綜上，被告吳澤鎏未違反告知義務，且其於系爭手術醫療過
    程中未有疏失或注意義務違反之情形，而原告術後發生腸穿
    孔併發腹膜炎之結果，與被告吳澤鎏於96年12月7 日之門診
    治療及急診醫師於96年12月8 日之診斷行為間亦難認為有相
    當因果關係，既均經認定如前，則原告主張被告應連帶對原
    告負民法之侵權行為損害賠償責任，於法自有未合，委無足
    採。
五、綜上所述，被告主張依民法第184 條第1 項前段、第188 條
    第1 項前段、第193 條第1 項、第195 條第1 項、醫師法第
    12條之1 及醫療法第63條第1 項前段等規定，請求被告連帶
    賠償損害，自非正當。原告之訴既經駁回，則假執行之聲請
    亦失所附麗，應併予駁回。
六、因本件事證已臻明確，兩造其餘主張、陳述及所提之證據，
    經本院審酌後認與判決結果不生影響，爰不逐一論列，附此
    敘明。
七、據上論結，本件原告之訴為無理由，依民事訴訟法第78條，
    判決如主文。
中    華    民    國    100   年    8    月    23    日
                        民事第一庭  法  官  陳婉玉
上為正本係照原本作成
如對本判決上訴，須於判決送達後20日內向本院提出上訴狀。如
委任律師提起上訴者，應一併繳納上訴審裁判費。
中    華    民    國    100    年    8    月    24    日
                                    書記官  利冠蔚